臺灣高等法院高雄分院刑事判決　　　　96年度上訴字第2006號
上　訴　人
即　被　告　甲○○
指定辯護人　本院公設辯護人　 于欣潔
上列上訴人即被告因違反槍砲彈藥刀械管制條例案件，不服臺灣
高雄地方法院95年度訴字第3439號中華民國96年8 月24日第一審
判決（起訴案號：臺灣高雄地方法院檢察署95年度偵字第23185
號），提起上訴，本院判決如下：
    主  文
原判決撤銷。
甲○○未經許可持有空氣槍，處有期徒刑貳年肆月，併科罰金新
台幣萬元，罰金如易服勞役，以新台幣壹仟元折算壹日；扣案
之空氣槍壹支（扣案槍身及鋁製槍管各壹支組成，槍枝管制編號
：高鑑0000000000號）及鋼瓶壹瓶、小鋼珠壹包，均沒收。
    事  實
一、甲○○明知具有殺傷力之空氣槍，係槍砲彈藥刀械管制條例
    所管制之槍砲，未經許可不得持有；竟於民國94年7 、8 月
    間某日，在高雄市○○路某玩具店內，以新台幣（下同）18
     ,000 元之代價購得具殺傷力之空氣槍1 支，並購入可作發
    射動力之二氧化碳鋼瓶及供擊發之小鋼珠，藏置於高雄縣鳳
    山市○○路333 巷19號住處2 樓內，未經許可而持有之。至
    95年8 月30日警方因甲○○涉嫌毒品案搜索無著後，甲○○
    於警方尚未查悉其持有空氣槍之前，主動供出其持有上開空
    氣槍，向員警自首並帶同警方至上開藏置處所取出槍枝。經
    警在甲○○自願性同意搜索下，扣得拆卸未組裝之空氣槍槍
    身、鋁製槍管各1 支、已無二氧化碳氣體之鋼瓶1 瓶及供裝
    填擊發用之小鋼珠1 包。
二、案經高雄市政府警察局移送臺灣高雄地方法院檢察署檢察官
    偵查起訴。
    理  由
一、證據能力部分：
  (一)高雄縣政府警察局95年9 月18日高縣警鑑字第0950088506號
    槍彈鑑定書及原審函請內政部警政署刑事警察局函覆之0950
    192277號函及內政部96年1 月23日函覆之0960870135號函，
    乃就扣案槍支是否具殺傷力之專業鑑定及說明，依刑事訴訟
    法第206 、208 規定為之，自有證據能力。
  (二)依刑事訴訟法第131 條之1 規定，搜索經受搜索人出於自願
    性同意者，得不使用搜索票，上訴人即被告帶同警方前往鳳
    東路處所2 樓執行搜索並查獲扣案之槍身、槍管、鋼瓶、鋼
    珠等物，既經上訴人於自願性同意搜索之筆錄簽名，有該筆
    錄附卷可稽（警卷第16頁），搜索程序即屬合法，事後於原
    審辯稱非自願云云並無可採。因該搜索取得之扣押物品包括
    改造空氣（CO2）M16仿步槍槍身1 支，鋁製M16 槍管1 支、
    鋼瓶1 瓶、小鋼珠1 包，有高雄市政府警察局刑警大隊扣押
    物品目錄表附卷可稽，並經上訴人親自簽名確認無誤（警卷
    第20頁），上訴人於原審及本院辯稱：並未扣得鋼瓶，鋼瓶
    是警員帶伊購買，違法取得云云，經原審詳為調查，承辦警
    員黃志成、楊登蓉於原審一致證述在被告鳳東路住所發現1
    大1 小已無氣體之鋼瓶，僅擇一扣案，因誤以為槍支送鑑定
    時需要裝有氣體之鋼瓶，才帶同被告前往玩具店再買1 瓶內
    裝二氧化碳的鋼瓶備用，後來檢驗單位說沒有鋼瓶也可以測
    試殺傷力，買來的鋼瓶就沒有使用等情綦詳，上訴人於本院
    亦供認曾買過裝有二氧化碳之鋼瓶銜接空氣槍使用過，足見
    上訴人認扣案之鋼瓶係警方購買所得，應屬誤解。綜上所述
    ，本案扣押物均屬合法取得之證據，得作為證據。
  (三)本案依通訊保障及監察法規定，檢察官依聲請核發通訊監察
    書，由員警實施監聽所得內容之譯文（95年聲搜字第2155號
    卷），依法亦有證據能力。
二、實體部分：
  (一)訊據上訴人即被告甲○○坦承上開事實，並有扣案未經組裝
    之空氣槍槍身、鋁製槍管、鋼瓶各1 支、小鋼珠1 包可資佐
    證，並有高雄縣政府警察局95年9 月18日縣警鑑字第095008
    8506號槍彈鑑定書、內政部警政署刑事警察局96年1 月5 日
    刑鑑字第0950192277號函、內政部96年1 月23日內授警字第
    0960870135號函及照片10張（警卷第31-32 頁）附卷可稽，
    事證明確。至上訴人於本院稱稱：因當時沒有扣到鋼瓶，以
    為沒有鋼瓶就沒有殺傷力等語，經查本案扣押時確在被告住
    所扣得鋼瓶，業經承辦警員黃志成、楊登蓉於原審證述一致
    ，上訴人於本院亦坦承其購買空氣槍時，也購買1 瓶鋼瓶，
    用完後就丟棄等語，足見上訴人購買空氣槍持有時已裝配齊
    全，可資使用，而該空氣槍具有殺傷力，經鑑定說明綦詳，
    原審判決就此部分之論述，均予引用。從而，被上訴人之犯
    行事證明確，洵堪認定。
  (二)核上訴人所為，係犯槍砲彈藥刀械管制條例第8 條第4 項未
    經許可持有空氣槍罪。而犯本條例之罪自首，並報繳其持有
    之全部槍砲、彈藥者，減輕或免除其刑，同條例第18條第1
    項前段亦定有明文。該規定乃刑法第62條但書所示之特別規
    定，應優先適用。查本件係上訴人主動供出其持有槍枝，並
    帶同警方前往其鳳東路住所查扣空氣槍，業據證人盧永先、
    黃志成警員於原審證述在卷，雖證人楊登蓉警員於原審證述
    當初是依據監聽譯文認定甲○○涉及槍砲及毒品案件，惟查
    楊登蓉警員所據之監聽譯文並無上訴人與人明確言及其持有
    槍枝之語句，就上訴人部分聲請核發之搜索票內容亦僅記載
    「案由：毒品危害防制條例」「應扣押之物：有關涉嫌毒品
    案等物」等語（見原審95年度聲搜2155號案件第4-5 、77頁
    ），且搜索地點在高雄縣鳳山市○○街132 號2 樓，若非上
    訴人主動供出其持有本件空氣槍並帶同警方前往其另在鳳山
    市○○路333 巷19號，自願同意警方入內搜索取出扣案物品
    ，警方在原鎖定搜索之地點亦無所獲，就此應認為上訴人在
    警方尚未掌握確切之根據而合理懷疑其持有槍械前，主動供
    出其持有槍枝之事實，已合於自首要件。惟上訴人於原審審
    理時一再質疑警方查扣該槍枝過程之合法性圖卸刑責，難邀
    免刑之寬典，僅依法減輕其刑。
  (三)原審認被告即上訴人罪證明確，因而適用槍砲彈藥刀械管制
    條例第8 條第4 項、第18條第1 項前段，刑法第11條前段、
    第42條第3 項前段、第38條第1 項第1 款規定予以論罪科刑
    ，固非無見。惟查原審既依自首規定應予減輕其刑，並審酌
    上訴人前無犯罪科刑紀錄，所持空氣槍尚未用以犯案，仍判
    處有期徒刑4 年，相較於一般未自首案例量刑偏重，雖原審
    併審酌上訴人自首後就搜索程序，扣案槍支無殺傷力等飾詞
    狡辯、態度惡劣等情，然被告本有權作有利於己之主張，尚
    難因此未獲減刑之利。且扣案之鋼瓶1 瓶及小鋼珠1 包，係
    供本案空氣槍發射動力及擊發物所用，為組成空氣槍構造一
    部分，完成空氣槍效用之配件，並非分開單獨使用，性質上
    為上開空氣槍之附屬從物，原審認其非空氣槍之主要組成零
    件，與被告持有空氣槍之犯行無涉，未依刑法第38條第1 項
    第1 款規定一併依違禁物宣告沒收，亦有未當。從而，被告
    上訴意旨指摘原判決量刑不當，為有理由，復有上述宣告沒
    收之可議，自應由本院將原判決撤銷改判。爰審酌上訴人未
    經許可持有具殺傷力之空氣槍，危及人身及公共安全，但念
    其持有動機僅在把玩，未持以犯罪，且自首供出並帶警取槍
    ，態度尚佳，雖於原審中就警方處理過程及槍支有無殺傷力
    一再質疑辯解，然於本院審理中已認罪，並審酌其持有時間
    約1 年，且前無犯罪已科刑紀錄，有臺灣高等法院被告前案
    紀錄表附卷可稽等一切情狀，量處如主文所示之刑，復考量
    上訴人教育程度不高、經濟情況欠佳，諭知罰金如易服勞役
    之折算標準以1,000 元折算1 日。又上訴人行為雖在96年4
    月24日以前，惟依中華民國96年罪犯減刑條例第3 條第1 項
    第4 款規定，不合減刑要件而不予減刑。本件扣案之空氣槍
    1 支（將扣案之空氣槍槍身及槍管組裝而成，槍支管制編號
    ：高鑑0000000000號）及供空氣槍發射動力所用之扣案鋼瓶
    1 瓶及裝填擊發之小鋼珠1 包，性質上為空氣槍之附屬從物
    ，均屬違禁物，依刑法第38條第1 項第1 款規定併宣告沒收
    。
據上論結，應依刑事訴訟法第369 條第1 項前段、第364 條、第
299 條第1 項前段，槍砲彈藥刀械管制條例第8 條第4 項、第18
條第1 項前段，刑法第11條前段、第42條第3 項、第38條第1 項
第1 款，判決如主文。
本案經檢察官李門騫到庭執行職務。
中　　華　　民　　國　　96　　年　　12　　月　　7 　　日
                  刑事第九庭    審判長法  官  莊秋桃
                                      法  官  范惠瑩
                                      法  官  陳  箐
以上正本證明與原本無異。
如不服本判決應於收受本判決後10日內向本院提出上訴書狀，其
未敘述上訴理由者，並得於提起上訴後10日內向本院補提理由書
狀（均須按他造當事人之人數附繕本）「切勿逕送上級法院」。
中　　華　　民　　國　　96　　年　　12　　月　　10　　日
  　　　　　　　　　　　　　　　　　　書記官  許信宗
附錄本判決論罪科刑法條：
槍砲彈藥刀械管制條例第8條第4項
未經許可，持有、寄藏或意圖販賣而陳列第1 項所列槍枝者，處
3 年以上10年以下有期徒刑，併科新臺幣700 萬元以下罰金。
